【裁判字號】    98,簡上,381
【裁判日期】    980629
【裁判案由】    著作權法
【裁判全文】
臺灣板橋地方法院刑事判決             98年度簡上字第381號
上  訴  人  臺灣板橋地方法院檢察署檢察官
被      告  丙○○
                    國民
上列上訴人因被告違反著作權法案件，不服中華民國98年2 月18
日本院98年度簡字第774 號第一審簡易判決（聲請簡易判決處刑
案號：臺灣板橋地方法院檢察署97年度偵字第19544 號），提起
上訴，本院管轄之第二審合議庭判決如下：
    主      文
上訴駁回。
丙○○緩刑貳年。
    事      實
一、丙○○係址設臺北縣三重市○○街10之5號「雙園清茶館」
    負責人，明知「出賣」、「醉過」及「今生今世」等詞曲，
    均為甲○○享有著作財產權之音樂著作，未經甲○○同意或
    授權，不得擅自以重製或公開演出之方法侵害其著作財產權
    。詎丙○○竟未經甲○○同意或授權，即基於以重製及公開
    演出之方法侵害他人著作財產權之犯意，先於民國97年4 、
    5 月間某日，使不知情之某真實姓名年籍不詳之人，將上揭
    音樂著作灌錄至其所有設於上址店內之伴唱機中，而非法重
    製上揭音樂著作，侵害甲○○之著作財產權。並自該時起，
    在上址不特定成年人均能自由出入之清茶館店內之公開場所
    ，擅自提供前開伴唱機，供不知情之不特定成年人點唱上揭
    音樂著作，侵害甲○○之著作財產權。嗣於同年6 月22日上
    午11時許，經警持搜索票在上址店內查獲，並扣得其所有之
    伴唱機1 臺、點歌本1 本及遙控器1 支，始悉上情。
二、案經甲○○訴由臺北縣政府警察局三重分局報請臺灣板橋地
    方法院檢察署檢察官偵查後聲請以簡易判決處刑。
    理      由
一、證據能力：
（一）告訴代理人乙○○於偵訊時之陳述：
   1、按證人依法應具結而未具結者，其證言不得作為證據，刑
      事訴訟法第158 條之3 定有明文；復按告訴人之指訴雖係
      以使被告受刑事訴追為目的，但非刑事訴訟法第3 條所稱
      之「當事人」，乃當事人以外之第三人，除依同法第271
      條之1 規定到庭單純陳述意見時，毋庸具結外，如就與待
      證事實有重要關係之親身知覺、體驗事實陳述時，即居於
      證人之地位，自應依同法第186 條第1 項規定命其具結，
      使告訴人知悉其有據實陳述之義務，以擔保其證言之真實
      性，該供述證據始具證據能力，如未踐行人證之法定調查
      程序，應不得作為證據（最高法院93年度臺上字第6838號
      裁判意旨參照）。
   2、查告訴代理人乙○○於檢察官偵訊時，並未經檢察官告以
      具結之義務及偽證罪之處罰，且未於供前或供後使其具結
      ，有該期日偵訊筆錄在卷可稽。是依前揭說明，告訴代理
      人乙○○於偵訊時之陳述並無證據能力，自不得採為判斷
      之依據。
（二）其餘證遽方法之證據能力：
      按被告以外之人於審判外之言詞或書面陳述，除法律有規
      定者外，不得作為證據；被告以外之人於審判外之陳述，
      雖不符刑事訴訟法第159 條之1 至第159 條之4 之規定，
      而經當事人於審判程序同意作為證據，法院審酌該言詞陳
      述或書面陳述作成時之情況，認為適當者，亦得為證據，
      刑事訴訟法第159 條第1 項、第159 條之5 第1 項定有明
      文。查告訴代理人乙○○於警詢時之陳述，係被告丙○○
      以外之人於審判外之言詞陳述。被告於本院準備程序時，
      同意該證據方法之證據能力，本院審酌告訴代理人乙○○
      於警詢時，係就其親身經歷之事實而為陳述，核無違法取
      證或證明力顯然過低之情事，依其陳述作成時之狀況，並
      無不適當之情形，自得為證據。
二、上開犯罪事實，業據被告於偵訊及本院審理時供認不諱，核
    與告訴代理人乙○○於警詢時紙訴之情節相符，並有相片21
    張、臺北縣政府營利事業登記證1 紙及著作財產權讓與證明
    書5 紙在卷可資佐證，復有扣案之伴唱機1 臺、點歌本1 本
    及遙控器1 支可查。足徵被告上開任意性之自白與事實相符
    ，應堪採信。本案事證已臻明確，被告犯行堪以認定，應依
    法論科。
三、核被告所為，係犯著作權法第91條第1 項之擅自以重製之方
    法侵害他人著作財產權罪，及同法第92條之擅自以公開演出
    之方法侵害他人之著作財產權罪。被告利用不知情之人為重
    製犯行，及利用不知情顧客以點唱之方法，向現場公眾傳達
    音樂著作詞曲內容之公開演出行為，遂行其侵害告訴人音樂
    著作財產權之犯行，均為間接正犯。再被告所犯上開2 罪間
    ，係基於單一犯罪決意，為達成其同一犯罪所為之各個舉動
    ，應屬法律概念之一行為，其一行為觸犯上開2 罪名，為想
    像競合犯，應依刑法第55條規定，從情節較重之擅自以公開
    演出方法而侵害他人著作財產權罪處斷。末按刑事法若干犯
    罪行為態樣，本質上原具反覆、延續實行之特徵，立法時既
    予特別歸類，定為犯罪構成要件之行為要素，則行為人基於
    概括之犯意，在密切接近之一定時、地持續實行之複次行為
    ，倘依社會通念，於客觀上認為符合1 個反覆、延續性之行
    為觀念者，於刑法評價上，即應僅成立1 罪；學理上所稱「
    集合犯」之職業性、營業性或收集性等具有重複特質之犯罪
    均屬之，例如經營、從事業務、收集、販賣、製造、散布等
    行為概念者是（最高法院95年度臺上字第1079號判決意旨參
    照）。查本案被告於上址店內擺設載有上揭非法重製歌曲之
    伴唱機供顧客點選演唱之行為，具有不斷反覆實施之營業特
    性，屬集合犯，應論以一行為。原審判決基此認定，審酌被
    告之素行、犯罪之動機、目的、手段、所侵害著作財產權之
    歌曲數、告訴人所受損害程度、被告犯後態度，及迄未與告
    訴人達成和解等一切情狀，適用刑事訴訟法第449 條第1 項
    前段、第3 項、第450 條第1 項、第454 條第2 項，著作權
    法第91條第1 項、第92條、第98條前段，刑法第11條前段、
    第55條、第41條第1 項前段，予以論科，量處拘役40日，並
    諭知易科罰金之折算標準，認事用法均無違誤，量刑亦屬妥
    適。
四、上訴人上訴雖稱：本案被告另涉犯著作權法第91條之1 第2
    項之明知係侵害著作財產權之重製物，意圖散布而持有罪嫌
    ；且著作權法第91條第1 項、第92條之罪，無從認定立法者
    本即預定各該犯罪之本質，必有數個同種類行為而反覆實行
    之特徵，原審認被告先後所為著作權法第91條第1 項、第92
    條之罪，均屬集合犯性質，應有未當；又被告與告訴人迄今
    並未和解，原審量刑過輕云云。然查：
（一）按所謂「散布」，依著作權法第3 條第1 項第12款規定，
      係指不問有償或無償，將著作之原件或重製物提供公眾交
      易或流通；次按明知為侵害著作權之物，單純以陳列或持
      有之行為，並不能視為侵害著作權，尚須其陳列或持有，
      具有散布之意圖，始能成立（最高法院89年度臺上字第33
      70號判決意旨參照）。經查，被告利用不知情之人，以重
      製之方法侵害他人之著作財產權，再利用不知情顧客，以
      公開演出之方法侵害他人之著作財產權等節，業如前述。
      從而，本案並無證據證明被告有何將著作之重製物提供公
      眾交易或流通，而移轉該重製物之所有或持有之行為。又
      被告雖持有該重製物，然本案亦無證據證明被告有何散布
      之意圖，揆諸前開說明，自不成立著作權法第91條之1 第
      2 項之罪甚明。
（二）次按所謂「集合犯」，係指立法者所制定之犯罪構成要件
      中，本即預定有數個同種類行為而反覆實行之犯罪而言。
      客觀上應斟酌法律規範之本來意涵、實現該犯罪目的之必
      要手段、社會生活經驗中該犯罪必然反覆實行之常態及社
      會通念等；主觀上則視其反覆實施之行為是否出於行為人
      之一個犯意，並秉持刑罰公平原則，加以判斷是否為「集
      合犯」（最高法院97年度臺上字第6389號判決意旨參照）
      。查被告以扣案伴唱機供不特定消費者點播伴唱之營業性
      行為，客觀上係在密集期間內以相同之方式持續進行，具
      有反覆、延續實行之特徵。且被告主觀上，亦係基於1 個
      營業之犯意而反覆實施。從而，在行為概念上，縱被告有
      長期營業之舉措，仍應評價認係包括一罪之集合犯。原審
      同此認定，上訴人上訴認被告所為並非集合犯云云，已有
      未當。至被告利用不知情之人重製上揭音樂著作於扣案伴
      唱機中，並無不斷反覆實施重製之行為，原審同此認定，
      上訴人遽認原審以被告此部分犯行亦為反覆實行之集合犯
      行云云，亦有未當。
（三）另按關於刑之量定，係實體法上賦予法院得為自由裁量之
      事項，倘其未有逾越法律所規定之範圍，或濫用其權限，
      即不得任意指摘為違法，以為上訴之理由（最高法院75年
      臺上字第7033號判例意旨參照）。上訴人雖認原審判決量
      刑過輕，惟原審量定刑期，已審酌被告之素行、犯罪之動
      機、目的、手段、告訴人所受損害之程度、被告犯罪後之
      態度，及尚未與告訴人達成和解等一切情狀，而判處拘役
      40日，並諭知易科罰金之折算標準，並未逾越法律所規定
      之範圍，亦未逾越客觀上之適當性、相當性及必要性，核
      屬妥適。
（四）綜上，原審判決認事用法及量刑既均無違誤瑕疵可指，本
      案上訴人上訴自無理由，應予駁回。
五、又被告前未曾因故意犯罪受有期徒刑以上刑之宣告，有臺灣
    高等法院被告前案紀錄表1 份附卷可佐。其因一時失慮致犯
    本案犯行，現已坦認犯行知所悔悟，且業與告訴人達成和解
    ，賠償其損失，此有刑事撤回告訴狀及和解書各1 份在卷可
    稽。則被告經此刑事程序，當知所警惕，應無再犯之虞。本
    院認對被告所宣示之刑，以暫不執行為適當，爰依刑法第74
    條第1 項第1 款規定，併予諭知緩刑2 年，以啟自新。
據上論斷，應依刑事訴訟第455 條之1 第1 項、第3 項、第368
條，刑法第74條第1 項第1 款，判決如主文。
本案經檢察官靳開聖到庭執行職務。
中    華    民    國    98    年    6     月    29    日
                    刑事第四庭  審判長法  官  潘長生
                                      法  官  黎錦福
                                      法  官  謝梨敏
以上正本證明與原本無異。
本件不得上訴。
                                      書記官  翁子婷
中    華    民    國    98    年     6    月    29    日
附錄本案論罪科刑法條全文：
著作權法第91條
擅自以重製之方法侵害他人之著作財產權者，處3 年以下有期徒
刑、拘役，或科或併科新臺幣 75 萬元以下罰金。
意圖銷售或出租而擅自以重製之方法侵害他人之著作財產權者，
處6 月以上五年以下有期徒刑，得併科新臺幣20萬元以上2 百萬
元以下罰金。
以重製於光碟之方法犯前項之罪者，處 6 月以上 5 年以下有期
徒刑，得併科新臺幣 50 萬元以上 5 百萬元以下罰金。
著作權法第92條
擅自以公開口述、公開播送、公開上映、公開演出、公開傳輸、
公開展示、改作、編輯、出租之方法侵害他人之著作財產權者，
處3 年以下有期徒刑、拘役、或科或併科新臺幣75萬元以下罰金
。


司法院資訊處製作；財團法人民間司法改革基金會備份。
